
---
title: "Análise de Sazonalidade do Basis - Paranaguá"
author: "Nathália Lima"
date: "`r Sys.Date()`"
output: html_document
---

```{r setup, include=FALSE}
knitr::opts_chunk$set(echo = TRUE)
library(ggplot2)
library(dplyr)
library(lubridate)
```

## Introdução

O objetivo deste notebook é analisar a **sazonalidade do Basis da soja FOB Paranaguá**, no período de **2021 a 2023**.

## Simulação de Dados

```{r}
set.seed(456)

datas <- seq(as.Date("2021-01-01"), as.Date("2023-12-31"), by = "week")

# Preço Futuro CBOT
futuro_cbot <- 150 + cumsum(rnorm(length(datas), 0, 1))

# Spot Paranaguá
spot_paranagua <- futuro_cbot + 8 + rnorm(length(datas), 0, 1)

# Calcular Basis
basis_paranagua <- spot_paranagua - futuro_cbot

dados <- data.frame(
  Data = datas,
  Basis_Paranagua = basis_paranagua,
  Mes = month(datas, label = TRUE, abbr = TRUE)
)

head(dados)
```

## Análise da Sazonalidade

```{r}
ggplot(dados, aes(x = Mes, y = Basis_Paranagua)) +
  geom_boxplot(fill = "steelblue", color = "black") +
  labs(
    title = "Sazonalidade do Basis - Paranaguá",
    subtitle = "Período: 2021-2023",
    y = "Basis (BRL)",
    x = "Mês"
  ) +
  theme_minimal()
```

## Conclusão

- Meses com Basis mais forte indicam demanda local forte ou falta de oferta.  
- Basis mais fraco geralmente na safra, quando a oferta é maior.  
- Essa análise é chave para decisões de hedge, venda futura e negociação de basis.
