
---
title: "Análise de Basis da Soja - Paranaguá x CBOT"
author: "Nathália Lima"
date: "`r Sys.Date()`"
output: html_document
---

```{r setup, include=FALSE}
knitr::opts_chunk$set(echo = TRUE)
library(ggplot2)
library(dplyr)
library(tidyr)
```

# Introdução

O objetivo deste notebook é calcular e visualizar a série histórica do **Basis**, que é a diferença entre o preço Spot (mercado físico) e o preço Futuro (CBOT). Esta análise é essencial para traders do agronegócio entenderem a formação de preço e comportamento do mercado.

# Simulando Dados

```{r}
set.seed(42)
dias <- seq(as.Date("2023-01-01"), by = "day", length.out = 90)

# Preço Spot FOB Paranaguá (simulado)
spot <- 150 + cumsum(rnorm(90, 0, 1))

# Preço Futuro na CBOT (simulado)
futuro <- 148 + cumsum(rnorm(90, 0, 1))

# Criando DataFrame
dados <- data.frame(Data = dias, Spot = spot, Futuro = futuro) %>%
  mutate(Basis = Spot - Futuro)

head(dados)
```

# Visualização da Série Histórica do Basis

```{r}
ggplot(dados, aes(x = Data)) +
  geom_line(aes(y = Basis), color = "blue", size = 1) +
  labs(title = "Série Histórica do Basis da Soja",
       subtitle = "FOB Paranaguá - CBOT (Simulado)",
       x = "Data",
       y = "Basis (BRL)") +
  theme_minimal()
```

# Análise e Conclusão

O Basis reflete fatores como:

- Logística (frete, armazenagem)
- Câmbio (USD/BRL)
- Oferta e demanda local vs internacional
- Custos internos no Brasil

A análise do Basis permite entender se o mercado local está mais valorizado ou desvalorizado em relação ao mercado internacional (CBOT).

**Próximos passos:** Você pode substituir os dados simulados por dados reais, baixando de fontes como CEPEA (Spot) e Barchart ou B3 (Futuro).
