
---
title: "Análise de Spread - Basis Paranaguá x Basis Rondonópolis"
author: "Nathália Lima"
date: "`r Sys.Date()`"
output: html_document
---

```{r setup, include=FALSE}
knitr::opts_chunk$set(echo = TRUE)
library(ggplot2)
library(dplyr)
library(tidyr)
```

## Introdução

O objetivo deste notebook é analisar o **Spread** entre o Basis de **Paranaguá** e **Rondonópolis**, no período de **2021 a 2023**.  

O Spread é calculado como:  
**Spread = Basis Rondonópolis - Basis Paranaguá**  

Spread positivo → mercado interno mais valorizado.  
Spread negativo → porto mais competitivo.

## Simulação de Dados

```{r}
set.seed(123)

datas <- seq(as.Date("2021-01-01"), as.Date("2023-12-31"), by = "week")

# Preço Futuro (CBOT convertido)
futuro_cbot <- 150 + cumsum(rnorm(length(datas), 0, 1))

# Spot Paranaguá (FOB)
spot_paranagua <- futuro_cbot + 8 + rnorm(length(datas), 0, 1)

# Spot Rondonópolis (Interior)
spot_rondonopolis <- futuro_cbot + 4 + rnorm(length(datas), 0, 1)

# Calcular Basis
basis_paranagua <- spot_paranagua - futuro_cbot
basis_rondonopolis <- spot_rondonopolis - futuro_cbot

# Spread
spread <- basis_rondonopolis - basis_paranagua

# DataFrame
dados <- data.frame(
  Data = datas,
  Futuro_CBOT = futuro_cbot,
  Spot_Paranagua = spot_paranagua,
  Spot_Rondonopolis = spot_rondonopolis,
  Basis_Paranagua = basis_paranagua,
  Basis_Rondonopolis = basis_rondonopolis,
  Spread = spread
)

head(dados)
```

## Visualização do Spread

```{r}
ggplot(dados, aes(x = Data, y = Spread)) +
  geom_line(color = "darkblue", size = 1) +
  labs(
    title = "Spread Basis Rondonópolis - Paranaguá",
    subtitle = "Período: 2021-2023",
    y = "Spread (BRL)",
    x = "Data"
  ) +
  theme_minimal()
```

## Conclusão

- Spread positivo → mercado no interior (Rondonópolis) mais valorizado que o porto (Paranaguá).  
- Spread negativo → indica que o porto está mais valorizado, geralmente por demanda externa mais forte.  

Essa análise é fundamental para traders decidirem entre vender internamente ou para exportação, otimizando margens.
